【裁判字號】    95,訴,206
【裁判日期】    971029
【裁判案由】    損害賠償等
【裁判全文】
臺灣基隆地方法院民事判決               95年度訴字第206號
原      告  戊○○
            辛○○
            己○○
            庚○○
上四人共同
訴訟代理人  侯傑中律師
複代理人    林則奘律師
被      告  國泰人壽保險股份有限公司
法定代理人  丙○○
訴訟代理人  甲○○
上列當事人間損害賠償事件，本院於97年10月15日言詞辯論終結
，判決如下：
    主  文
被告應給付原告庚○○、己○○、辛○○各新臺幣捌萬陸仟貳佰
柒拾伍元，及自民國九十五年七月十三日起至清償日止，按年息
百分之五計算之利息。
被告應給付原告戊○○新臺幣捌拾貳萬陸仟貳佰柒拾伍元，及自
民國九十五年七月十三日起至清償日止，按年息百分之五計算之
利息。
訴訟費用由被告負擔。
本判決第一項於原告庚○○、己○○、辛○○各以新臺幣貳萬捌
仟柒佰元為被告供擔保後，得假執行。但被告如於假執行程序實
施前，各以新臺幣捌萬陸仟貳佰柒拾伍元為原告預供擔保，得免
為假執行。
本判決第二項於原告戊○○以新臺幣貳拾柒萬伍仟肆佰貳拾伍元
為被告供擔保後，得假執行。但被告如於假執行程序實施前，以
新臺幣捌拾貳萬陸仟貳佰柒拾伍元為原告戊○○預供擔保，得免
為假執行。
    事實及理由
壹、程序事項：
一、按當事人死亡者，訴訟程序在有繼承人或遺產管理人或其他
    依法令應續行訴訟之人承受其訴訟以前當然停止；承受訴訟
    人，於得為承受時，應即為承受之聲明；民事訴訟法第 168
    條及第175條第1項分別定有明文。原告丁○於本案訴訟繫屬
    後死亡，由其繼承人庚○○、己○○、辛○○、戊○○具狀
    聲明承受訴訟，核無不合，應予准許。
二、按訴狀送達後，原告不得將原訴變更或追加他訴，但擴張或
    縮減應受判決事項之聲明者不在此限，民事訴訟法第 255條
    第1項第3款定有明文。原告等原起訴請求被告應給付原告等
    新臺幣（下同）146萬元，及自民國95年7月13日起至清償日
    止，按年息5％計算之利息；後於95年8月10日當庭變更為被
    告應給付原告等154萬元； 96年6月5日之民事準備書狀變更
    為被告應給付原告等148萬元；嗣後於 97年10月15日具狀更
    正聲明為被告應給付原告庚○○、己○○、辛○○各86,275
    元，原告戊○○826,275元，及均自95年7月13日起至清償日
    止，按年息5％計算之利息，核屬應受判決事項聲明之擴張
    、縮減，符合上開規定，先予敘明。
貳、實體事項：
一、原告起訴主張：訴外人乙○○係受僱於被告國泰人壽保險股
    份有限公司之保險業務員，其收受原告戊○○、及原告之被
    繼承人丁○分別交付各壹佰萬元保險費，卻未依原告等要求
    投保，僅以部份金額偽造原告等之簽名投保「金如意養老」
    及「富貴年年」保險契約，並以之申請保單貸款，被告國泰
    人壽保險股份有限公司，未盡其注意義務任由訴外人乙○○
    偽造原告等名義訂立保險契約及申請保單借款，致原告受有
    財產上之損害合計200萬元，嗣後訴外人陳美瑩分別退還原
    告戊○○及原告之被繼承人丁○共52萬元，單獨給付原告之
    被繼承人丁○394,900元。因此，本件原告之被繼承人丁○
    與原告戊○○請求總金額原為200萬元，扣除訴外人乙○○
    歸還之52萬元，應為148萬元，原告戊○○及原告之被繼承
    人丁○分別受損金額各為74萬元，其中丁○部分應再扣除乙○○給付之394,900元，則為345,100元，應由共同繼承人原
    告庚○○、己○○、辛○○、戊○○各分得86,275元，原告
    謝阿粧加上其本得請求之金額共計826,275元（計算式：740
    ,000 ＋86,275＝826,275）。原告等仍受有如主文第1、2項
    所示之損害，爰依民法第184條第1項、第188條第1項前段等
    侵權行為之法律規定，提起本訴請求被告賠償損害等語。並
    聲明：如主文第1、2項所示，及願供擔保，請准宣告假執行
    。
二、被告對原告上揭主張均不爭執，僅辯稱訴外人乙○○於刑案
    中陳述歸還原告及其被繼承人丁○之金額高於原告扣抵之金
    額，為此聲明：原告之訴駁回，如受不利判決，並願供擔保
    請准宣告免為假執行。
三、原告主張訴外人乙○○因上開業務侵占之行為致原告受有財
    產上之損害，且訴外人乙○○受僱於被告國泰人壽保險股份
    有限公司，業據本院職權調閱 96年訴字第228號刑事卷宗，
    復經被告不予爭執，堪信原告此部分之主張應為真正。
四、按「因故意或過失，不法侵害他人之權利者，負損害賠償責
    任。」「受僱人因執行職務，不法侵害他人之權利者，由僱
    用人與行為人連帶負損害賠償責任。」民法第184條第1項前
    段、第188條第1項前段前段分別定有明文。本件訴外人乙○○係被告國泰人壽保險股份有限公司之保險業務員，其執行
    招攬保險業務時，因業務侵占之事實，已如前述，訴外人乙○○之業務侵占行為與原告之財產上之損害間，自有相當因
    果關係，被告自應連帶負侵權行為損害賠償之責。
五、是原告請求被告賠償如主文第1、2項所示之金額應屬有據，
    應予准許。至於被告抗辯之抵銷金額高於原告承認部分乃對
    被告有利之事實，應由被告舉證責任，然此部分被告並未提
    出相當之證據足堪認定，是被告抗辯顯無足採。從而，原告
    等依前揭法條之規定，訴請被告賠償上開損害，即屬於法有
    據。
六、綜上所述，原告本於侵權行為法律關係請求被告給付原告庚○○、己○○、辛○○各 86,275元，原告謝阿粧826,275元
    ，及均自起訴狀繕本送達翌日即95年7月13日起至清償日止
    ，按年息5％計算之利息，為有理由，應予准許。
七、本判決原告勝訴部分，兩造均陳明願供擔保請准宣告假執行
    及免為假執行，核無不合，爰分別酌定相當擔保金額准許之
    。
八、據上論結：本件原告之訴為有理由，依民事訴訟法第78條、
    第390條第2項、第392條第2項，判決如主文。
中    華    民    國    97    年    10    月    29    日
                  民事庭法  官  王翠芬
 以上正本係照原本作成。
對於本件判決如有不服，應於收受送達後20日內向本院提出上訴
書狀，敘述上訴之理由，上訴於臺灣高等法院。
中    華    民    國    97    年    10    月    29    日
                        書記官  林建清


司法院資訊處製作；財團法人民間司法改革基金會備份。
